【裁判字號】    96,上訴,5394
【裁判日期】    970214
【裁判案由】    毒品危害防制條例
【裁判全文】
臺灣高等法院刑事判決                96年度上訴字第5394號
上  訴  人
即  被  告  甲○○
上列上訴人因毒品危害防制條例案件，不服臺灣板橋地方法院96
年度訴字第3086號，中華民國96年11月9日第一審判決（起訴案
號：臺灣板橋地方法院檢察署96年度毒偵字第5166號），提起上
訴，本院判決如下：
    主  文
上訴駁回。
    事實及理由
一、本案經本院審理結果，認第一審以上訴人即被告甲○○犯
    毒品危害防制條例第10條第1項之施用第一級毒品罪，依累
    犯規定，判處有期徒刑10月，並諭知第一審判決書附表所示
    之物沒收銷燬，認事用法及量刑均無不當，應予維持，並引
    用該判決書記載之事實、證據及理由（如附件）。
二、被告上訴意旨求為從輕量刑云云。
三、惟查: 原審係審酌被告已曾因相同犯行經觀察、勒戒之處遇
    及判刑，猶未能知所警惕，顯然漠視法令之禁制，惟其犯罪
    行為主要係戕害自身，並未直接積極損害他人之利益，且事
    後坦承犯行，犯後態度尚無不良，暨其施用毒品之動機、目
    的、素行等一切情狀，而為量刑；且按量刑之輕重，乃實體
    法上賦予法院得為自由裁量之事項，倘已斟酌刑法第57 條
    各款所列情狀，而未逾越法定刑度，或濫用其權限，即不能
    任意指為違法。本件原審係在6月以上，5年以下之範圍內，
    量處有期徒刑10月，尚難謂逾越法定刑度，或濫用其權限，
    自不能任意指為違法。是本件上訴，為無理由，應予駁回。
四、被告經合法傳喚，無正當理由不到庭，爰不待其陳述逕行判
    決。
據上論斷，應依刑事訴訟法第373條、第368條、第371條，判決
如主文。
本案經檢察官張啟彬到庭執行職務。
中    華    民    國    97    年    2    月    14    日
                  刑事第十六庭  審判長法  官  葉騰瑞
                                      法  官  莊明彰
                                      法  官  吳鴻章
以上正本證明與原本無異。
如不服本判決，應於收受送達後10日內向本院提出上訴書狀，其
未敘述上訴之理由者並得於提起上訴後10日內向本院補提理由書
（均須按他造當事人之人數附繕本）。
                                      書記官  魏淑娟
中    華    民    國    97    年    2     月    15    日
附錄本案論罪科刑法條全文
毒品危害防制條例第10條
施用第一級毒品者，處 6 月以上 5 年以下有期徒刑。
施用第二級毒品者，處 3 年以下有期徒刑。
附件:
臺灣板橋地方法院刑事判決              96年度訴字第3086號
公  訴  人  臺灣板橋地方法院檢察署檢察官
被      告  甲○○  男  44歲（民國○○年○ 月○ 日生）
                    身分證統一編號：Ｚ000000000號
                    住臺北縣中和市○○路432 巷6 之1 號
上列被告因違反毒品危害防制條例案件，經檢察官提起公訴（96
年度毒偵字第5166號），被告於準備程序進行中，就被訴事實為
有罪之陳述，本院告知其簡式審判程序之旨，聽取當事人意見後
，裁定由受命法官獨任依簡式審判程序審理，茲判決如下：
    主  文
甲○○施用第一級毒品，累犯，處有期徒刑拾月，扣案如附表所
示之物沒收銷燬。
    事  實
一、甲○○前因施用第二級毒品案件，經臺灣士林地方法院以88
    年度毒聲字第2279號裁定送觀察、勒戒後，因無繼續施用毒
    品之傾向，於民國89年2 月15日執行完畢釋放出所，並由臺
    灣士林地方法院檢察署檢察官於89年2 月17日以89年度毒偵
    緝字第43號為不起訴處分在案；復於前開觀察、勒戒執行完
    畢釋放後5 年內，再犯施用第一、二級毒品案件，經臺灣士
    林地方法院以90年度毒聲字第1011號裁定送觀察、勒戒後，
    因有繼續施用毒品之傾向，乃由同院以92年度毒聲字第1084
    號裁定令入戒治處所施以強制戒治，同時由檢察官提起公訴
    ，前者因毒品危害防制條例修正而於93年1 月9 日結案，後
    者則經臺灣士林地方法院以93年度訴字第19號判決判處有期
    徒刑8 月、5 月，並與其另犯之偽造文書（經臺灣臺北地方
    法院以92年度訴緝字第220 號判決判處有期徒刑5 月）、贓
    物（經本院以92年度易緝字第231 號判決判處有期徒刑6 月
    ）、施用第一級毒品（經臺灣士林地方法院以93年度訴字第
    207 號判決判處有期徒刑8 月）等案件，定應執行刑為有期
    徒刑2 年4 月，於95年8 月1 日假釋出監，迄95年12月16日
    縮刑期滿未經撤銷假釋，未執行之刑以執行論而執行完畢。
    詎仍不知悔改，另基於施用第一級毒品之犯意，於96年7 月
    7 日上午10時許，在臺北縣中和市○○路某不詳友人住處內
    ，以將第一級毒品海洛因置入注射針筒（未扣案）加水液化
    後施打之方式，施用第一級毒品海洛因1 次。嗣於同日上午
    11時許，為警在臺北縣中和市○○路81巷24弄口前查獲，並
    扣得如附表所示之物。
二、案經臺北縣政府警察局中和分局報告臺灣板橋地方法院檢察
    署檢察官偵查起訴。
    理  由
一、上開犯罪事實，業經被告甲○○於本院審理時坦承不諱（見
    本院卷第37、41頁），而其為警查獲時所採集之尿液，經以
    酵素免疫分析法初步篩選，再以氣相層析質譜儀分析法確認
    ，確呈現嗎啡（施用毒品海洛因代謝物為嗎啡）陽性反應，
    有臺北縣政府警察局中和分局毒品案犯罪嫌疑人姓名及代碼
    對照表（代碼編號為：0000000000號）臺灣檢驗科技股份有
    限公司出具之濫用藥物尿液檢驗報告（代碼編號為：000000
    0000號）各1 份在卷可稽（見偵查卷第34頁；本院卷第61頁
    ），復有扣案如附表所之物可資佐證，足認被告之自白與事
    實相符。又毒品危害防制條例於92年7 月9 日修正公布，自
    93年1 月9 日施行，其中第20條、第23條將施用毒品之刑事
    處遇程序，區分為「初犯」及「5 年內再犯」、「5 年後再
    犯」，依其立法理由之說明：「初犯」，經觀察、勒戒或強
    制戒治後，應為不起訴處分或不付審理之裁定；經觀察、勒
    戒或強制戒治執行完畢釋放後，「5 年內再犯」者，因其再
    犯率甚高，原實施之觀察、勒戒及強制戒治既已無法收其實
    效，爰依法追訴或裁定交付審理。至於經觀察、勒戒或強制
    戒治執行完畢釋放後，「5 年後再犯」者，前所實施之觀察
    、勒戒或強制戒治已足以遮斷其施用毒品之毒癮，為期自新
    及協助其斷除毒癮，仍適用「初犯」規定，先經觀察、勒戒
    或強制戒治之程序。從而，依修正後之規定，僅限於「初犯
    」及「5 年後再犯」2 種情形，始應先經觀察、勒戒或強制
    戒治程序。倘被告於5 年內已再犯，經依法追訴處罰，縱其
    第3 次（或第3 次以上）再度施用毒品之時間，在初犯經觀
    察、勒戒或強制戒治執行完畢釋放5 年以後，仍不合於「5
    年後再犯」之規定，且因已於「5 年內再犯」，顯見其再犯
    率甚高，原實施觀察、勒戒或強制戒治，已無法收其實效，
    即應依該條例第10條處罰（最高法院95年第7 次刑事庭會議
    決議參照）。依卷附臺灣高等法院被告前案紀錄表所示（見
    本院卷第45至60頁），被告有如事實欄所載之施用毒品前案
    並經依法追訴處罰，時間亦距離本次犯行5 年內，即應依法
    追訴。本案被告犯行明確，應依法論科。
二、按海洛因屬毒品危害防制條例第2 條第2 項第1 款規定之第
    一級毒品，核被告所為，係犯毒品危害防制條例第10條第1
    項之施用第一級毒品罪。其為上開犯行時，持有第一級毒品
    海洛因係為供己施用，持有之低度行為，應為施用之高度行
    為所吸收，不另論罪。又被告有如事實欄所示之前案紀錄，
    甫於95年12月16日執行完畢乙節，有前揭臺灣高等法院被告
    前案紀錄表1 份在卷可稽，其於有期徒刑執行完畢5 年內，
    故意再犯本件有期徒刑以上之罪，為累犯，應依刑法第47條
    第1 項之規定加重其刑。爰審酌被告已曾因相同犯行經觀察
    、勒戒之處遇及判刑，猶未能知所警惕，顯然漠視法令之禁
    制，惟其犯罪行為主要係戕害自身，並未直接積極損害他人
    之利益，且事後坦承犯行，犯後態度尚無不良，暨其施用毒
    品之動機、目的、素行等一切情狀，量處如主文所示之刑。
    扣案如附表所示之物為第一級毒品海洛因，除鑑驗用罄部分
    外，餘應依毒品危害防制條例第18條第1 項前段之規定，沒
    收銷燬之。
據上論斷，應依刑事訴訟法第273 條之1 第1 項、第299 條第1
項前段，毒品危害防制條例第10條第1 項、第18條第1 項前段，
刑法第11條、第47條第1 項，判決如主文。
本案經檢察官馬凱蕙到庭執行職務。
中    華    民    國    96    年    11    月    9     日
                  刑事第十四庭  法  官  許炎灶
上正本證明與原本無異。
如不服本判決，應於判決送達後10日內向本院提出上訴狀（應附
繕本），其未敘述上訴理由者，應於上訴期間屆滿後20日內補提
理由書狀於本院，上訴於臺灣高等法院。
                                書記官  郭勝華
中    華    民    國    96    年    11    月    9     日
附錄本案論罪科刑法條：毒品危害防制條例第10條第1 項。
毒品危害防制條例第10條
施用第一級毒品者，處6 月以上5 年以下有期徒刑。
施用第二級毒品者，處3 年以下有期徒刑。
附表：
┌─────────────────────────────────────┐
│查獲之第一級毒品                                                          │
├──┬─────┬──┬──┬──────────────────────┤
│編號│品      名│數量│單位│備                                        註│
├──┼─────┼──┼──┼──────────────────────┤
│ 01 │第一級毒品│1   │包  │第一級毒品海洛因（毛重0.3 公克，因鑑驗使用│
│    │海洛因    │    │    │  0.020 公克）。                            │
│    │          │    │    │含極微量第一級毒品海洛因殘渣且無法析離之外│
│    │          │    │    │  包裝1 個，應併予沒收銷燬。                │
│    │          │    │    │卷附臺灣檢驗科技股份有限公司96年7 月30日濫│
│    │          │    │    │  用藥物檢驗報告1 份參照（見本院卷第29頁）。│
└──┴─────┴──┴──┴──────────────────────┘


司法院資訊處製作；財團法人民間司法改革基金會備份。
